臺灣臺中地方法院刑事判決
111年度易字第332號
聲  請  人  臺灣臺中地方檢察署檢察官
被      告  鄧詠政


                    （現另案於法務部○○○○○○○○○○○執行中）
上列被告因侵占案件，經檢察官檢察官聲請以簡易判決處刑（11
0年度偵字第20516號），本院認不宜以簡易判決處刑（111年度
豐簡字第24號），改依通常程序審理，因被告於準備程序中就被
訴事實為有罪之陳述，經告以簡式審判之旨，並聽取當事人意見
後，本院進行簡式審判程序，判決如下：
    主    文
鄧詠政共同犯竊盜罪，處拘役參拾日，如易科罰金，以新臺幣壹
仟元折算壹日。
    犯罪事實
一、鄧詠政於民國110年2月16日4時許，駕駛車牌號碼0000-00號
    自用小客車（該車係登記在其母周美英名下，下稱A車）搭
    載真實姓名年籍不詳、綽號「阿料」之成年男子，欲共同前
    往討債，行經臺中市○○區○○路000號前路旁空地，見楊黎恩
    所有、由汪竑勝所停放在該處之車牌號碼0000-00號自用小
    客車（下車B車），無人看管，鄧詠政因恐前往討債衍生糾
    紛，而A車車主登記為其母親，恐暴露其真實身分，遂與「
    阿料」共同意圖為自己不法所有，基於竊盜之犯意聯絡，由
    鄧詠政下車，徒手將楊黎恩所有，汪竑勝所持有之B車前後2
    面車牌拆卸（未扣案），改懸掛於A車上，隨後改由「阿料
    」駕駛A車搭載鄧詠政，於同日12時50分許至12時58分許之
    期間，至臺中市○○區○○路0段0巷0號陳雨利之住處附近路旁
    停放下車，鄧詠政在附近走動徘徊，「阿料」則進入陳雨利
    之住處後院走動徘徊，復自該住處後方離去（鄧詠政涉嫌加
    重竊盜未遂罪嫌部分業經檢察官為不起訴處分確定）。嗣經
    楊黎恩發現後報警處理，為警調閱現場監視錄影畫面，循線
    查獲上情。
二、案經臺中市政府警察局大雅分局報告臺灣臺中地方檢察署檢
    察官偵查聲請逕以簡易判決處刑。
    理    由
一、本案被告鄧詠政所犯係死刑、無期徒刑、最輕本刑為3年以
    上有期徒刑以外之罪，其於準備程序中就前揭被訴事實為有
    罪之陳述，經本院告知簡式審判程序之旨，並聽取公訴人、
    被告之意見後，經裁定進行簡式審判程序審理，則本案證據
    之調查，依刑事訴訟法第273條之2規定，自不受同法第159
    條第1項、第161條之2、第161條之3、第163條之1及第164條
    至第170條規定之限制。
二、上揭事實，業據被告於本院準備程序及審理時均坦承不諱，
    並經被害人楊黎恩、汪竑勝(下逕稱其名）及證人陳雨利證
    述綦詳，復有110年5月24日大雅分局頭家派出所職務報告、
    指認犯罪嫌疑人紀錄表（楊黎恩指認汪竑勝）、108年2月21
    日汽車合約書、監視器錄影畫面截圖、現場照片、臺中市政
    府警察局大雅分局頭家派出所受理刑事案件三聯單、豐原分
    局豐原派出所受（處）理案件證明單、臺灣臺中地方檢察署
    110年11月11日勘驗筆錄及B車車籍資料附卷可稽，是足徵被
    告之自白確與事實相符，堪以採信。故本件事證明確，被告
    犯行洵堪認定，應依法論科。
三、論罪科刑：
  ㈠核被告所為，係犯刑法第320條第1項之竊盜罪。檢察官聲請
    簡易判決處刑意旨認被告係犯刑法第337條之侵占離本人所
    持有之物罪嫌等語。惟查，B車係楊黎恩所有，楊黎恩於108
    年2月21日將之出賣與汪竑勝，約定由汪竑勝繳納B車之融資
    貸款，迨車貸繳清始辦理過戶，在過戶前汪竑勝僅得占有使
    用B車，然汪竑勝嗣因認楊黎恩隱瞞B車故障及另以B車車辦
    理增資貸款之事實，汪竑勝欲將B車返還楊黎恩，惟雙方協
    調未果，汪竑勝亦無法與楊黎恩聯繫，遂將B車暫時放置在
    案發地點路旁等情，業據楊黎恩（見偵卷第77至83、91至93
    頁）、汪竑勝（見偵卷第95至105頁）於警詢證述明確，復
    有汽車合約書（見偵卷第115頁）及現場照片（見偵卷第139
    頁）附卷可佐，是B車車牌尚屬楊黎恩所有，且仍在汪竑勝
    實力支配之下，並非離本人所持有之物，檢察官此部分所認
    ，尚有誤會。而按「侵占離本人持有之物罪」之行為人，對
    該物並未先具有委任管理等持有之關係，此與其他類型之侵
    占罪不同，而與「竊盜罪」相同，且所謂「侵占」與「竊盜
    」，俱以不法手段占有領得財物，其客觀構成要件之主要事
    實雷同，二罪復同以為自己或第三人不法之所有為主觀要件
    ，同以他人之財物為客體，同為侵害財產法益之犯罪，罪質
    尚無差異，應認為具有同一性（最高法院86年度台非字第18
    7號判決要旨參照），是本審理結果所認定之事實，與聲請
    簡易判決處刑之基本社會事實相同，本院本自得併予審理，
    並變更起訴法條，然公訴檢察官已於蒞庭實行公訴時變更聲
    請簡易判決處刑之犯罪事實及法條為竊盜罪嫌（見本院易字
    卷第100頁），是本院無庸變更起訴法條，附此敘明。
  ㈡被告與「阿料」就上開犯行，彼此間有犯意聯絡及行為分擔
    ，為共同正犯。
  ㈢按刑法第47條第1項規定累犯處罰「加重本刑至二分之一」，
    採「必加主義」，司法院釋字第775號解釋以其不分情節，
    一律須加重最低本刑，於不符合刑法第59條所定要件之情形
    下，致生行為人所受之刑罰超過其所應負擔罪責之個案，不
    符罪刑相當原則、比例原則，於此範圍內，在刑法第47條第
    1項修正前，為避免發生上述罪刑不相當之情形，法院應斟
    酌個案，裁量是否依該規定加重最低本刑。查，被告前於10
    4年間因竊盜案件，經臺灣高等法院臺中分院以105年度上易
    字第578號判決判處有期徒刑9月，又於105年間因竊盜案件
    ，經本院以105年度易字第1197號判決判處有期徒刑10月確
    定，上開2案，經本院以106年度聲字第3944號裁定應執行有
    期徒刑1年5月確定，被告入監執行後，於107年8月1日縮短
    刑期假釋出監，假釋期間付保護管束，於107年10月1日保護
    管束期滿，其假釋未經撤銷，未執行之刑，以已執行論一情
    ，有臺灣高等法院被告前案紀錄表在卷可佐（見本院易字卷
    第33至36頁），是被告於前案有期徒刑執行完畢5年內，故
    意再犯本件有期徒刑以上之罪，為累犯，觀諸被告徒刑執行
    完畢之前案與本案均為竊盜案件，與本案罪質相同，參以，
    被告於前案執行完畢後，理應產生警惕作用，返回社會後能
    因此自我反省、要求，然未滿2年半即再犯本案，足見本案
    並非偶發，前案之徒刑執行未能收得明顯之預防、教化之效
    ，堪認有特別惡性及刑罰反應力薄弱之情形，有加重其刑予
    以延長矯正其惡性此一特別預防之必要，且如加重其法定最
    低本刑，尚與本案被告之罪責相當，並無被告所受之刑罰超
    過其所應負擔之罪責，被告人身自由並無因此遭受過苛之侵
    害，自無司法院釋字第775號解釋意旨所示牴觸比例原則、
    罪刑不相當之情形存在，爰依上開規定，就被告本件所犯加
    重其刑。此外，參照最高法院110年度台上大字第5660號刑
    事裁定意旨，基於精簡裁判之要求，判決主文無庸為累犯之
    諭知，附此敘明。
  ㈣爰以行為人之責任為基礎，審酌被告前另有多次竊盜前科，
    有上述前案紀錄表附卷可按，正值青壯，不思正途，與「阿
    料」前往討債，為掩飾其真實身分，竟徒手竊取楊黎恩所有
    及汪竑勝支配管領之B車車牌2面，侵害楊黎恩、汪竑勝之財
    產法益，所竊取之財物為車牌2面，財物價值低微，犯後之
    初否認犯行，惟已於本院審判中坦承犯行，尚見悔意之態度
    ，其自陳之智識程度及生活狀況（見本院易字卷第108頁）
    等一切情狀，量處如主文所示之刑，並諭知易科罰金之折算
    標準。
  ㈤沒收：被告所竊得之B車車牌2面，固屬犯罪所得，惟車牌屬
    車籍證明牌號，又楊黎恩已向警方報案，衡情應無遭利用作
    為犯罪之虞，宣告沒收或追徵對於預防犯罪助益不大，欠缺
    刑法上之重要性，且被告稱已丟棄（見偵卷第73頁），宣告
    沒收或追徵恐增執行上之人力物力上之勞費，爰依刑法第38
    條之2第2項之規定，不予宣告沒收或追徵，附此敘明。
據上論斷，應依刑事訴訟法第452條、第273條之1第1項、第299
條第1項前段，刑法第28條、第320條第1項、第47條第1項、第41
條第1項前段，刑法施行法第1條之1第1項，判決如主文。
本案經檢察官張文傑聲請以簡易判決處刑，檢察官林岳賢到庭執
行職務。
中　　華　　民　　國　　111 　年　　5 　　月　　26　　日
　　　　　　　　　刑事第八庭    法　官  陳鈴香 
以上正本證明與原本無異。
如不服本判決應於收受送達後20日內向本院提出上訴書狀，並應
敘述具體理由；其未敘述上訴之理由者，應於上訴期間屆滿後20
日內向本院補提理由書（均須按他造當事人之人數附繕本），「
切勿逕送上級法院」。
告訴人或被害人如不服判決，應備理由具狀向檢察官請求上訴，
上訴期間之計算，以檢察官收受判決正本之日起算。
　　　　　　　　　　　　　　　　書記官  陳科維
中　　華　　民　　國　　111 　年　　5 　　月　　27　　日
附錄論罪科刑法條：
中華民國刑法第320條
意圖為自己或第三人不法之所有，而竊取他人之動產者，為竊盜
罪，處5年以下有期徒刑、拘役或50萬元以下罰金。
意圖為自己或第三人不法之利益，而竊佔他人之不動產者，依前
項之規定處斷。
前二項之未遂犯罰之。